# 承债方式收购

提问人：zcy2401 时间：2022-11-09 22:25:34
请教陈老师，以承债方式收购，您的回答是“如果甲收购乙构成非同一控制下合并的，则在甲的合并报表层面，合并成本=支付给丙的现金价款；取得乙公司的净资产=乙公司可辨认净资产公允价值+转由甲公司代偿的负债的账面价值。据此计算甲公司合并报表层面的商誉。”这句话请问该如何理解，请您不吝赐教。之前案例是这样的，甲、丙、丁分别持有乙公司40%、55%、5%的股权，丙控制乙，向乙借款 800 万一直无法归还，乙公司层面全额计提减值。甲和丙签订协议，甲以 2000 万货币资金加承担丙对乙借款 800 万购买丙持有乙的55%股权，收购后，甲持有乙95%股权。那么按您所说，合并成本=2000万，乙公司的净资产=假如经评估可辨认净资产公允价值 3000 万+800万代偿的负债。这个 800 万代偿部分，单体表账务处理为 借：应收账款减值准备 800万，贷：资本公积 800 万，应收账款还是 800 万（改为对甲公司），乙公司可辨认净资产公允价值应该已经包括了这笔应收账款了吧，为什么还要加 800 万？ 还有个问题，资本公积 800 万在合并层面是否要把归属少数股东的部分转入少数股东权益，比例是否为5%？ 假如不考虑控股股东溢价，商誉是否=2000/55% _95%-_ （ _3000+800_ ）95%？

回答人：chenyiwei
站在甲的合并报表层面，比较下此次承债式收购前后合并报表层面资产、负债的变化情况：（正数代表借方发生额，负数代表贷方发生额）：
1 、支付现金对价：-2000
2 、取得乙公司可辨认净资产：3000-800=2200（因为该 800 属于内部债权债务，并未导致合并报表层面的资产或负债变动）
3 、增加少数股东权益：-150
4 、减少原长期股权投资（40%）（先调整为公允价值再减少）
5 、差额调整商誉
根据上述办法，按照借贷平衡的基本原理（上述各项之和为零）即可算出合并报表层面商誉的应有金额。